臺灣新竹地方法院民事判決  
110年度訴字第194號
原      告  王適嶼  
訴訟代理人  陳純仁律師
            王樂軍  

被      告  觀美建設有限公司

被告兼法定代理  
人          楊鈺聖  
上列當事人間回復原狀等事件，本院於民國111年6月20日辯論終
結，判決如下：
    主  文
被告應連帶給付原告新臺幣肆拾貳萬陸仟貳佰捌拾柒元，及自民
國一一○年三月九日起至清償日止，按年息百分之五計算之利息
。
原告其餘之訴駁回。
訴訟費用由被告連帶負擔百分之四十三，餘由原告負擔。
本判決第一項得假執行。
原告其餘假執行之聲請駁回。
    事實及理由
壹、程序方面：
一、按訴狀送達後，原告不得將原訴變更或追加他訴。但擴張或
    減縮應受判決事項之聲明者，不在此限；民事訴訟法第255 
    條第1項但書第3款定有明文。本件原告起訴時狀原訴之聲明
    第1項為：「被告應連帶將原告原在新竹市○○段0000○0000○0
    000地號土地遭被告拆除之原有之新竹市○○里○○路000巷00號
    房屋一樓之三個房間及廚房、廁所及洗手間及圍牆與瓦斯管
    線、冰箱重建交還原告，如不願重建交還原告，則應賠償原
    告新台幣(下同)壹佰萬元，並自民國(下同)108年6月1日起
    至清償日止，按年息百分之五計算之利息（本院卷第11頁）
    」。嗣於110年8月16日更正前開訴之聲明第1項為：「被告
    應連帶將原告原在新竹市○○段0000○0000○0000地號土地遭被
    告拆除之原有之新竹市○○里○○路000巷00號房屋一樓之三個
    房間及廚房、廁所及洗手間及圍牆與瓦斯管線、冰箱重建交
    還原告，如不願重建交還原告，則應賠償原告壹佰萬元，並
    自本件訴訟起訴狀繕本送達被告之翌日起至民國108年6月1
    日起至清償日止，按年息百分之五計算之利息。被告並應自
    108年6月1日起至重建上開三間房間及廚房、廁所及洗手間
    及圍牆與瓦斯管線、冰箱重建交還原告之日按月賠償原告貳
    萬元之無法使用上開房屋之損害賠償（本院卷第187頁）」
    ；嗣又於111年3月7日具狀稱：「陳明被拆之房屋扣除折舊
    後仍有68萬元價值，加計請求自108年6月迄今以16個月每月
    2萬元計算不能使用房屋之損失，總計被告應自108年6月1日
    賠償原告100萬元（本院卷第289頁）」，核原告前開訴之變
    更為擴張訴之聲明，合於前開規定，應予准許。
二、本件被告經合法通知，未於最後言詞辯論期日到場，核無民
    事訴訟法第386條各款所列情形，爰依原告聲請，由其一造
    辯論而為判決。
貳、實體方面：
一、原告主張：
㈠、原告為新竹市○○段0000○0000○0000○ 0000地號土地 即新竹市
    ○○里○○路000巷00號房屋（下稱系爭房屋）之所有權人，被
    告於108年6月間將原告所有之上開房屋一樓之三個房間及廚
    房水電以及瓦斯管及冰箱拆除及廁所與洗手間及圍牆拆除，
    被告應負重建使房屋回復原狀，若無法回復原狀，應負以金
    錢賠償原告。原告上開房屋一樓之三個房間及廚房、浴室、
    洗手間與圍牆、冰箱在被拆除期間被告興建圍籬做售屋廣告
    ，原告之上開房屋為被告觀美建設建設有限公司（下稱觀美
    公司）所拆除，被告楊鈺聖為觀美公司之負責人，依公司法
    第23條第2項之規定，應與被告觀美公司負連帶回復原告被
    拆除之房屋、廚房、浴室、圍牆及水電瓦斯管線及冰箱原狀
    之責，若無法回復原狀，自應連帶負民法第196條之金錢賠
    償之責。被告所拆除者，包括原告之一樓三個房間及廚房、
    浴室及洗手間以及瓦斯管等，如要重建至少要100萬元，原
    告自108年6月迄今因無法使用該房屋之損害每月以2萬元計
    算，也達36萬元，被拆之房屋扣除約100萬元房屋折舊後，
    應仍有68萬元之價值，以折舊後之剩餘款68萬元加上16個月
    每月2 萬元之不能使用該房屋等之損失，合計被告應自108
    年6月1日起賠償原告100萬元。依民法第767條、民法第184
    條、第185條、第196條、公司法第23條第2項等規定起訴。
㈡、訴之聲明：　　
　⒈被告應連帶將原告原在新竹市○○段0000○0000○0000地號土地
    遭被告拆除之原有之新竹市○○里○○路000巷00號房屋一樓之
    三個房間及廚房、廁所及洗手間及圍牆與瓦斯管線、冰箱重
    建交還原告，如不願重建交還原告，則應賠償原告壹佰萬元
    ，並自108年6月1日起至清償日止，按年息百分之五計算之
    利息。　　
　⒉訴訟費用由被告負擔。
　⒊原告願供擔保請准宣告假執行。
二、被告未於言詞辯論期日到場，其之前到場之聲明或陳述略以
    ：
㈠、土地是我們買的，現場地上物是未辦保存登記的違章建築，
    現場有住人，我們有告知我們有購買，而且有鑑界，現場的
    占有人麥麗麗配合我們把占用的地方拆除。因為未辦保存登
    記，所以我們認為現場的占有人就是所有權人，而且我們在
    房子的周遭有告知說我們已經買下來，請屋主跟我們聯絡，
    沒有人跟我們聯絡。只有拆GH，對原證八第一次及第二次拆
    除位置無意見。原證13圖示，紅色虛線是我們拆得沒有錯，
    藍色的F1還在房子後面，是因為拆了H 、G ，F1剩下那個棚
    架，H 、G 已經拆了，我拆了G 的牆。我沒有拆到F，我只
    有拆到G跟F交界的牆。
㈡、答辯聲明：
　⒈原告之訴駁回。
　⒉訴訟費用由原告負擔。　　
三、法院之判斷：
㈠、原告主張其為新竹市○○里○○路000巷00號房屋之所有權人，被
    告於108年6月間將原告所有之上開房屋一樓之三個房間及廚
    房水電以及瓦斯管及冰箱拆除，被告應回復原狀或賠償100
    萬元及每月2萬元等事實，提出稅籍資料、照片、建物測量
    圖等(本院卷第17-47、143-159、299-317、325-347、382-3
    85、389、401-419頁)為證，被告就前開房屋為原告所有，
    被告拆除H、G、G跟F交界的牆、原證13圖示紅色虛線不爭執
    ，其餘則否認，並以系爭房屋周遭之土地為被告購買，經房
    屋現場占有人同意拆除等語置辯。是以本件應審究之爭點為
    ：被告是否有權拆除系爭房屋？原告請求被告回復原狀、賠
    償之100萬元有無理由？
㈡、經查，原告所有門牌號碼為新竹市○○路000巷00號房屋，依本
    院107年度訴字第913號確認地上權存在事件108年1月29日勘
    驗筆錄記載：「系爭房屋前方目前有鐵皮圍籬，阻隔明湖路
    243巷道路，系爭房屋前方有水泥空地，旁側則有大片雜草
    ，系爭房屋主體為二層樓瓦石造房屋，屋頂則有鐵皮屋頂。
    在本院卷第58頁照片中側邊前方的圍牆在勘驗當日已經拆除
    」、「（系爭房屋）後方則有增建一層樓高度的房屋存在，
    另一側有鐵皮屋頂，下方置放水塔。勘驗當日電錶已拆除，
    大門深鎖。107年10月23日暫停供電，因為107年9月電費未
    繳，打開門鎖後進入屋內查看，堆放雜物，甚多灰塵，並無
    居住跡象，二樓則上鎖無法進入。」，於該案經新竹市地政
    事務所測繪人員測量結果，系爭房屋占有使用系爭30-1地號
    如附圖編號A部分（面積：33.3平方公尺）、F部分（面積：
    58.1平方公尺）、G部分（面積：16.32平方公尺）、H部分
    （面積：10.21平方公尺）土地，系爭31-1地號如附圖一編
    號C部分（面積：2.05平方公尺）、E部分（面積：9.34平方
    公尺）土地，系爭31-2地號如附圖編號D部分（面積：0.54
    平方公尺）土地等情，有該案勘驗筆錄及新竹市地政事務所
    108年2月27日新地測字第1080001561號函檢附之土地複丈成
    果圖可稽，經本院依職權調閱前開卷宗查明，並有該案判決
    在卷可稽（本院57-73頁）。次查，系爭房屋除占用上開土
    地之外，並占用同地段30-46地號土地(分割自原30-2地號土
    地)如附圖二Ｊ部分（面積：9.44平方公尺）、同地段30-1地
    號土地K部分（面積：15.30平方公尺）、F-1部分（面積：1
    7.21平方公尺）土地等情，有本院勘驗筆錄及新竹市地政事
    務所111年4月13日竹測土字第37800號複丈成果圖在卷可稽(
    本院卷第229、339、365頁)。再查，依被告法定代理人於本
    院審理中之陳述：有拆位於30-2地號土地上之鐵皮屋、鐵皮
    停車棚。有拆GH，對原證八第一次及第二次拆除位置無意見
    ；F1剩棚架、原證13圖示，紅色虛線是我們拆得沒有錯，藍
    色的F1還在房子後面，是因為拆了H 、G ，F1剩下那個棚架
    ，H 、G 已經拆了，我拆了G 的牆。我沒有拆到F，我只有
    拆到G跟F交界的牆、G、H原有部分磚塊，來又將磚塊拆除，
    只剩上面棚子，拆除時建物本來就會有廢土，我們就堆在旁
    邊等語(第134、第229-231、281頁)，復有被告提出新竹縣
    有不動產產權移轉證明書、空照圖、建築物及地籍圖套匯資
    料、拆除前照片（本院93、95、107-109、121頁），參照原
    告系爭房屋占用被告標得之（原地號）新竹市○○段0000地號
    土地位置，及原告房屋位置及外觀範圍形狀以觀，原告主張
    如附圖F1、J、K、G、H均為被告拆除，堪以採信。　
㈢、按因故意或過失，不法侵害他人之權利者，負損害賠償責任
    ；不法毀損他人之物者，被害人得請求賠償其物因毀損所減
    少之價額；負損害賠償責任者，除法律另有規定或契約另有
    訂定外，應回復他方損害發生前之原狀。因回復原狀而應給
    付金錢者，自損害發生時起，加給利息。第1項情形，債權
    人得請求支付回復原狀所必要之費用，以代回復原狀；應回
    復原狀者，如經債權人定相當期限催告後，逾期不為回復時
    ，債權人得請求以金錢賠償其損害；不能回復原狀或回復顯
    有重大困難者，應以金錢賠償其損害。民法第184條第1項前
    段、第196條、第213條第1項、第214條、第215條分別定有
    明文。次按損害賠償之目的在於填補所生之損害，其應回復
    者，並非「原來狀態」，而係「應有狀態」，應將損害事故
    發生後之變動狀況考慮在內（最高法院103年度台上字第937
    號民事判決意旨參照）。按不法毀損他人之物者，被害人得
    請求賠償其物因毀損所減少之價額；負損害賠償責任者，除
    法律另有規定或契約另有訂定外，應回復他方損害發生前之
    原狀；不能回復原狀或回復顯有重大困難者，應以金錢賠償
    其損害，民法第196條、第213條第1項及第215條分別定有明
    文。所謂回復顯有重大困難，係指回復原狀需時過長、需費
    過鉅，或難得預期之結果之情形而言（最高法院107年度台
    上字第1145號民事判決意旨參照）。又按公司負責人對於公
    司業務之執行，如有違反法令致他人受有損害時，對他人應
    與公司負連帶賠償之責，公司法第23條第2項定有明文。是
    公司負責人代表公司執行業務，為公司代表機關之行為，若
    構成侵權行為，即屬公司本身之侵權行為。而有限公司之董
    事長對外代表公司，關於公司營業上一切事務，有辦理之權
    ，此觀公司法第108條第1項、同條第4 項準用第57條之規定
    亦明（最高法院110年度台上字第3263號民事判決意旨參照
    ）。
㈣、經查，系爭房屋雖無權占用被告標得之（原地號）新竹市○○
    段0000地號土地；然被告尚未依法取得執行名義，仍不得逕
    自拆除系爭房屋。系爭房屋係占用新竹縣政府及被告所有之
    土地，被告於該土地已另建房屋，原告請求被告重建遭拆除
    部分以回復原狀，顯有重大困難，應以金錢賠償其損害。被
    告楊鈺聖為觀美公司法定代理人，其自陳有拆除原告系爭房
    屋，已如前述，楊鈺聖代表觀美公司執行拆除系爭房屋之職
    務，致原告受有損害，構成侵權行為，依公司法第23條第2
    項規定，應與觀美公司連帶負賠償責任。
㈤、按關於損害賠償之數額，固應視其實際所受損害之程度以定
    其標準。惟倘在損害已經被證明，而損害額有不能證明或證
    明顯有重大困難之情形，為避免被害人因訴訟上舉證困難而
    使其實體法上損害賠償權利難以實現，法院應審酌一切情況
    ，依所得心證定其數額，以兼顧當事人實體權利與程序利益
    之保護，此觀民事訴訟法第222條第2項之規定及其立法理由
    自明（最高法院101年度台上字第1452號民事判決意旨參照
    ）。經查，原告主張之系爭房屋業經觀美公司拆除之部分，
    現場僅殘餘廢棄土堆，依社會通念及一般客觀之事實，原告
    就損害數額證明顯有重大困難之情形，參酌內政部不動產交
    易實價查詢，108年間系爭房屋附近屋齡14年房屋之出售價
    格約為每坪69,655元，屋齡1年房屋則為106,931元，原告稱
    遭拆除部分係54年間一併購得(本院卷第379頁)，折舊年數
    為54年，已逾新竹市各類房屋折舊耐用年數，且系爭房屋遭
    被告拆除部分多為廚房、廁所等簡易磚造建築。依財政部賦
    稅署107年2月27日台財稅字第10600724070號函簡化評定房
    屋標準價格及房屋現值作業之參考原則第13條規定：房屋具
    有下列情形達三項者，為簡陋房屋，按該房屋所應適用之標
    準單價之七成核計，具有四項者按六成核計，具有五項者按
    五成核計，具有六項者按四成核計，具有七項者按三成核計
    ： ㈠高度未達二．五公尺。㈡無天花板 (鋼鐵造、木、石、磚
    造及土、竹造之房屋適用)。㈢地板為泥土、石灰三合土或水
    泥地。㈣無窗戶或窗戶為水泥框窗。㈤無衛生設備。㈥無內牆
    或內牆為粗造紅磚面 (內牆面積超過全部面積二分之一者，
    視為有內牆) 。㈦無牆壁。依原告提出系爭房屋遭拆除部分
    之建物照片以觀，符合前開規定第㈠㈡㈢㈣㈥，是以應按5成核計
    ，即以每坪106,931元×60%＝53,466元(元以下四捨五入)計算
    價值，依新竹市稅務局函附之課稅明細表記載，該部分建物
    折舊率1.4(本院卷第255頁)，再依新竹市各類房屋折舊標準
    表殘值率以0.356計算，遭拆除面積共計68.48平方公尺，約
    為20.715坪，被毀損時之價值約為394,287元。
㈥、又按損害賠償，除法律另有規定或契約另有訂定外，應以填
    補債權人所受損害及所失利益為限。依通常情形，或依已定
    之計劃、設備或其他特別情事，可得預期之利益，視為所失
    利益。民法第216 條定有明文。系爭房屋於前案勘驗現場時
    「大門深鎖。107年10月23日暫停供電，因為107年9月電費
    未繳，打開門鎖後進入屋內查看，堆放雜物，甚多灰塵，並
    無居住跡象，二樓則上鎖無法進入」。實際上功能及價值甚
    低，惟系爭房屋當時由麥麗麗使用，業據被告法定代理人陳
    述在卷（本院卷第88、229頁），原告則稱：系爭房屋借麥
    麗麗住了約1年，沒有收租金，麥麗麗住之前有半年沒有任
    何人使用，業據原告陳述在卷（本院卷第282頁）。參酌附
    近租金行情及系爭房屋狀況，應以每月2,000元計算原告得
    使用系爭房屋被拆除部分建物之利益，原告請求108年6月迄
    今以16個月計算，尚屬合理，為3萬2千元。
㈦、是以原告得請求被告連帶賠償之金額為394,287元加計32,000
    元，共計426,287元（394,287＋32,000＝426,287元），原告
    請求於426,287元範圍內為有理由，逾此範圍，則無理由，
    應予駁回。
㈧、末按，給付有確定期限者，債務人自期限屆滿時起，負遲延
    責任；給付無確定期限者，債務人於債權人得請求給付時，
    經其催告而未為給付，自受催告時起，負遲延責任；其經債
    權人起訴而送達訴狀，或依督促程序送達支付命令，或為其
    他相類之行為者，與催告有同一之效力；遲延之債務，以支
    付金錢為標的者，債權人得請求依法定利率計算之遲延利息
    ；應付利息之債務，其利率未經約定，亦無法律可據者，週
    年利率為百分之5，民法第229條第1項、第2項、第233條第1
    項前段及第203條分別定有明文。本件原告之請求，係以支
    付金錢為標的，未約定利率，且給付無確定期限，依上揭規
    定，原告請求自起訴狀繕本送達（被告於110年3月9日送達
    ，有送達證書在卷可稽，見本院卷第81頁）之翌日即110年3
    月9日起至清償日止，按年息百分之5計算之利息，為有理由
    ，應予准許。
㈨、綜上所述，原告依民法第767條、第184條、185條、第196條
    、公司法第23條第2項等規定，起訴請求被告連帶賠償於426
    ,287元及自110年3月9日至清償日止，按年息百分之5計算之
    利息範圍內，為有理由；逾此範圍之請求為無理由，應予駁
    回。
四、本判決第一項所命被告給付之金額未逾50萬元，應依民事訴
    訟法第389條第1項第5款之規定依職權宣告假執行。至於原
    告敗訴部分，其假執行之聲請已失所依附，應併予駁回之。
五、本件判決基礎之事證已臻明確，兩造其餘之攻擊或防禦方法
    及所用之證據，經審酌後核與判決結果不生影響，爰不一一
    論列，附此敘明。　　
六、據上論結，本件原告之訴為一部有理由、一部無理由，依民
    事訴訟法第385條第1項前段、第79條、第389條第1項第5款
    ，判決如主文。
中　　華　　民　　國　　111 　年　　7 　　月　　22　　日
                  民事第二庭法　　　官　林麗玉
以上正本係照原本作成。
如對本判決上訴，須於判決送達後20日內向本院提出上訴狀。如
委任律師提起上訴者，應一併繳納上訴審裁判費。
中　　華　　民　　國　　111 　年　　7 　　月　　25　　日
                                書記官　鄧雪怡